【裁判字號】    89,訴,1016
【裁判日期】    890801
【裁判案由】    妨害自由
【裁判全文】
台灣台中地方法院刑事判決                  八十九年度訴字第一一六號
    公  訴  人  台灣台中地方法院檢察署檢察官
    被      告  丁○○
    選任辯護人  王文聖
右列被告因妨害自由案件，經檢察官提起公訴（八十九年度偵字第二一０八號），本
院判決如左：
    主    文
丁○○無罪。
    理    由
一、公訴意旨略以：被告丁○○與甲○○係夫妻關係，兩人平日感情不睦並分居兩地
    。民國八十八年七月七日下午七點，甲○○見其停放在台中縣梧棲鎮凱蒂保齡館
    停車場內之汽車遭人毀損，因認係丁○○所為，遂偕其女乙○○開車至被告丁○○位於台中市○○路五二二巷三號之住處，惟因被告丁○○不在住處，甲○○便
    憤而將被告丁○○所有之箱型貨車玻璃砸毀，旋即於同日下午九時許將行離去，
    適該時於巷口遇見駕車返家之被告丁○○及其友人薛高賓。被告丁○○在巷口遇
    見甲○○及乙○○後，即將甲○○強拉出車外，並將甲○○壓在地上，出言辱罵
    ，其後復將甲○○挾持上車，而將甲○○載至其上開住處，且拉扯甲○○之頭髮
    ，質問甲○○是否與他人通姦，並阻止甲○○離去，迄至當日晚上十二時始令甲○○離去，而剝奪甲○○之行動自由。因認被告丁○○涉有刑法第三百零二條第
    一項剝奪他人行動自由之罪嫌。
二、本件公訴人認被告丁○○涉犯上開罪嫌，無非係以上開事實，業據被告丁○○於
    偵查中自承，因甲○○要跑，其遂猛拉甲○○頭髮，要甲○○發誓，但甲○○不
    發誓，其便要甲○○發誓有無與人通姦等語在卷，並有告訴人甲○○於警訊及偵
    查中指訴綦詳，且核與證人乙○○證述情節相符，為其主要論據。
三、按犯罪事實應依證據認定之，無證據不得推定其犯罪事實；又被告否認犯罪事實
    所持之辯解，縱屬不能成立，仍非有積極證據足以證明其犯罪行為，不能遽為有
    罪之認定，刑事訴訟法第一百五十四條、最高法院三十年上字一八三一號判例參
    照。復按刑事訴訟法上所謂認定犯罪事實之證據，係指足以認定被告確有犯罪行
    為之積極證據而言，該項證據自須適合於被告犯罪事實之認定，始得採為斷罪資
    料；且犯罪事實之認定，應憑真實之證據，倘證據是否真實尚欠明顯，自難以擬
    制推測之方法，為其判斷之基礎；另證據之證明力，固屬於法院判斷之自由，惟
    證據本身如有瑕疵，則在瑕疵未能究明以前，遽採為有罪之根據，即難謂適法，
    最高法院二十九年上字第三一○五號、五十三年台上字第六五六號及三十二年上
    字第九七一號分別著有判例可資參照。
四、訊據被告丁○○固坦承其確有要甲○○一同至位於台中市○○路五二二巷二號其
    住處隔壁之神明廳發誓有無與他人通姦等情不諱，核與告訴人甲○○於本院審理
    中所陳相符，惟仍堅詞否認其有上開限制甲○○行動自由之犯行，辯稱：其於住
    家巷口附近遇見甲○○及乙○○時，甲○○係自己下車而與其發生爭吵，其並未
    將甲○○強拉下車，亦未將甲○○壓在地上出言辱罵，其後復係甲○○自行與其
    到附近之神明廳發誓，其不僅未挾持甲○○上車，亦未猛拉甲○○之頭髮，且因
    該神明廳係房東所設置，僅有紗門而未上鎖，並對外開放，是其亦未限制甲○○
    離去等語。經查：
（一）告訴人甲○○雖於警局中陳稱，其與乙○○駕車至被告住處後，因未見被告而
      正欲離去之際，適被告與友人薛高賓（實為丙○○）駕車回來，被告一下車便
      強拉其下車，並出拳毆打，且將其壓制在地，另向其陳稱「回家要讓你好看」
      等語，而薛高賓（指丙○○）亦在一旁辱罵其與其女乙○○，後來被告丁○○
      更將其強拉上車，由薛高賓（指丙○○）駕車強押其至被告住處等情；惟此不
      僅與其在偵查中另陳稱，其等正欲離去時，被告將其等堵在巷口，被告還將其
      等拉下車，將其壓在地上毆打，而丙○○不僅對其辱罵，還打其女乙○○一個
      耳光，嗣後被告更將其拉到車上載至隔壁神明廳內，問其有無與人通姦，其說
      沒有，被告又拉其頭髮，其雖想出去，然因被告不讓其離去，致其迄於下午十
      二時許甫得以離開該處等情不甚相符，已不無疑義；且核與證人即其女乙○○
      於警局及偵查中陳稱，其與其母甲○○駕車至被告住處後，未見被告而正欲離
      去時，被告與友人正巧返家，被告便於巷口擋住其車輛，其母甲○○見狀遂下
      車與被告理論，被告與其母發生爭執，並將其母壓在地上毆打，且向其母陳稱
      「要打死你」等語，而丙○○僅係在一旁不時辱罵其母，後來被告更將其母強
      拉上車載走，其甫駕車返回沙鹿住處，其母約於下午十一時許至十二時許返家
      等語不符，而不僅顯見證人乙○○於警局及偵查中所證，已屬可疑，且益證告
      訴人甲○○於警局及偵查中所為陳述有所瑕疵，而均尚非得遽為不利被告丁○○之證據，蓋以告訴人甲○○及乙○○等兩人既就告訴人甲○○究係自行下車
      與被告理論，或係遭被告強拉下車後發生爭執；被告之友人丙○○係在一旁辱
      罵告訴人抑或告訴人及其女乙○○，甚或毆打乙○○；被告究僅向告訴人陳稱
      「回家要讓你好看」或尚陳稱「要讓你死」；以及告訴人究係幾點離開該處返
      回自己住處等情所為之陳述互核不符，足見其等所言均顯有瑕疵，不無可疑。
（二）次查被告丁○○辯稱遇見甲○○及乙○○時，甲○○係自己下車而與其發生爭
      吵，其並未將甲○○強拉下車，亦未將甲○○壓在地上出言辱罵，其後復係甲○○自行與其到附近之神明廳發誓，其不僅未挾持甲○○上車，亦未猛拉甲○○之頭髮，且因該神明廳係房東所設置，僅有紗門而未上鎖，並對外開放，是
      其亦未限制甲○○離去等情，核與告訴人甲○○於本院審理中翻異前詞改稱，
      該日其與其女乙○○駕車正欲離去時，未至巷口即遇見被告，其便下車與被告
      理論並發生拉扯，然被告並未強拉其下車，且未將其壓在地上毆打及辱罵，嗣
      因被告說如果其未與人通姦，那敢不敢到神明廳發誓，其便自行與被告一同至
      神明廳發誓，被告並未強拉其至神明廳發誓，且其等雖於神明廳內發生爭吵及
      拉扯，惟僅係爭吵間發生之拉扯，因該神明廳係房東所開設，平時僅以紗門關
      著並未上鎖，故被告實未限制其離去，其約於下午十時許即行離開該處等情相
      符，是不僅益見證人乙○○上開所言是否屬實，顯有疑義，告訴人甲○○前後
      所為之指述相互矛盾，而已非得遽以告訴人甲○○及證人乙○○於警局及偵查
      中所陳，作為被告丁○○涉犯限制他人行動自由罪嫌之依據，且足證被告上開
      所辯，應屬可信。
（三）末查公訴人雖以被告丁○○於偵查中自承，因告訴人甲○○要跑，其遂拉扯告
      訴人甲○○之頭髮，要甲○○發誓到底有無與人通姦等語為據，因認被告確有
      強制甲○○至神明廳發誓等限制甲○○行動自由之犯行，惟此不僅業經被告於
      本院調查及審理中所否認，陳稱係告訴人自行與其至神明廳內發誓，其雖於神
      明廳內與告訴人發生拉扯，然未猛拉甲○○之頭髮，且因該神明廳係開放的，
      告訴人得自由離開，其並未不讓告訴人離去等語在卷，而非無疑義；且觀諸告
      訴人甲○○於本院審理中陳稱，係被告問其若未與人通姦，敢不敢到神明廳發
      誓，其甫自行與被告一同至神明廳發誓，其雖與被告在神明廳內發生爭吵及拉
      扯，然被告並非不讓其離開甫與其拉扯，且因該神明廳僅以紗門隔著，並對外
      開放，是其得自由離開，被告並未限制其離去等情，顯見甲○○確係自願至該
      處發誓，被告丁○○雖確於上開神明廳內與告訴人甲○○發生爭吵，然確無剝
      奪告訴人甲○○行動自由或強制告訴人至上開神明廳發誓，並限制告訴人離去
      等之犯行，而無成立公訴人所指上開罪嫌之餘地，蓋依告訴人所陳其與被告在
      神明廳發生之肢體上拉扯，僅係爭執時非可避免發生者，則應屬是否涉及相互
      傷害等犯行之問題，而尚非得以被告偵查中陳稱其間確有發生肢體拉扯之情形
      ，遽為認定被告確有剝奪他人行動自由犯行之不利證據。綜上所述，被告丁○○既未強拉甲○○至神明廳發誓或限制甲○○離開該處等情，則當無剝奪告訴
      人甲○○行動自由之行為，而構成刑法第三百零二條第一項罪嫌之餘地。揆諸
      前揭說明，參諸卷內現存證據，因復查無其他積極證據足證被告丁○○確有公
      訴人所指之上開犯行，核屬不能證明被告犯罪，自應諭知被告丁○○無罪之判
      決。
五、另公訴人移送併案部分（八十八年度核退字第五九九號），因本件公訴人起訴部
    分業已為被告無罪判決之諭知，本院無從併予審理，而應退還檢察官另行處理，
    附此敘明。
據上論斷，應依刑事訴訟法第三百零一條第一項前段，判決如主文。
中      華      民      國      八十九    年      八    月    一      日
                                     台灣台中地方法院刑事第六庭
                                          法  官  許  惠  瑜
右正本證明與原本無異。
如不服本判決，應於判決送達後十日內向本院提出上訴狀，上訴於臺灣高等法院臺中
分院( 須附繕本 )。
                                          書記官
中      華      民      國      八十九    年      八    月      三      日


司法院資訊處製作；財團法人民間司法改革基金會備份。
